臺灣高等法院民事判決
108年度上易字第1389號
上  訴  人  王秀琴  
被 上訴 人  卓素貞  

訴訟代理人  陳泓年律師                      
上列當事人間請求侵權行為損害賠償事件，上訴人對於中華民國
108年8月16日臺灣桃園地方法院107年度訴字第1294號第一審判
決提起上訴，本院於109年3月25日言詞辯論終結，判決如下：
    主  文
上訴駁回。
第二審訴訟費用由上訴人負擔。
    事實及理由
一、上訴人主張：坐落桃園市○○區○○段0000地號土地（下稱0000
    地號土地）及其上同段000建號建物即門牌號碼同區ＯＯ街00
    號房屋（下稱系爭房屋）為伊所有，而前方同段0000-0地號
    土地（下稱系爭空地）原係訴外人許茂來所有，伊於民國10
    7年7月3日取得該地所有權。詎被上訴人自101年1月6日起至
    107年7月22日止，將系爭空地出租予訴外人陳曾麗珠擺攤賣
    菜（下稱系爭出租行為），造成環境髒亂、阻礙系爭房屋出
    入通行，致系爭房屋無法出租，伊因此受有無法收取每月租
    金新臺幣（下同）1萬8000元合計140萬4000元之損失等情。
    爰依民法第184條、第179條規定，求為命被上訴人給付140
    萬4000元，並加計自起訴狀繕本送達翌日起算法定遲延利息
    之判決（原審為上訴人敗訴之判決，經其不服，提起上訴）
    。於本院上訴聲明為：㈠原判決廢棄；㈡被上訴人應給付上訴
    人140萬4000元，及自起訴狀繕本送達翌日起至清償日止按
    年息百分之五計算之利息。   
二、被上訴人則以：伊將所有之桃園市○○區○○段0000地號土地（
    下稱0000地號土地）出租予陳曾麗珠擺攤賣菜，與系爭土地
    無涉，不構成侵權行為，且未妨礙系爭房屋出入通行，自無
    受利益而致上訴人受有損害等語，資為抗辯。
三、系爭空地原為許茂來所有，上訴人於107年7月3日買得該土
    地之所有權，被上訴人將系爭房屋前方空地出租予陳曾麗珠
    擺攤賣菜等事實，為兩造所不爭執（見本院卷第309頁），
    堪信為真實。上訴人主張依侵權行為、不當得利法則，請求
    被上訴人給付140萬4000元本息，為被上訴人所拒，並以前
    開情詞置辯。經查：
㈠、上訴人依民法第184條規定為請求，為不可取。
  ⒈因故意或過失，不法侵害他人之權利者，負損害賠償責任。
    故意以背於善良風俗之方法，加損害於他人者亦同。違反保
    護他人之法律，致生損害於他人者，負賠償責任。但能證明
    其行為無過失者，不在此限。民法第184條定有明文。是以
    ，侵權行為損害賠償之債，以有不法侵害他人之權益為其成
    立要件之一，至為清楚。
  ⒉上訴人雖以被上訴人自101年1月6日起至107年7月22日止，將
    系爭空地出租予陳曾麗珠擺攤賣菜為由，主張被上訴人應負
    侵權行為責任云云。惟查：
  ⑴被上訴人前以0000地號土地遭系爭房屋越界建築為由，對上
    訴人提起拆屋還地訴訟（案列原法院106年度訴字第1663號
    ，下稱另案），經原法院認定系爭房屋越界興建，無權占用
    0000地號土地如另案判決附圖（下稱附圖）編號OOOOＯ、OOO
    OＯ所示部分，該編號OOOOＯ部分供系爭房屋雨遮使用，另編
    號OOOOＯ部分為系爭房屋主建物（含圍牆及牆壁外雜物堆置
    空間），並判命上訴人應將坐落OOOO地號土地上如附圖編號
    OOOOＯ、OOOOＯ所示，面積合計25.54平方公尺之建物拆除，
    將該部分土地返還被上訴人乙情，為兩造所無異詞（見本院
    卷第309頁），並有卷附另案判決、附圖可稽（見本院卷第5
    13至524頁），可知系爭房屋前方即雨遮所坐落之土地，乃O
    OOO地號土地如附圖編號OOOOＯ所示部分，為可確定。
  ⑵佐諸被上訴人所陳：伊乃出租OOOO地號土地，並未出租系爭
    空地（見本院卷第309、510頁），及證人陳曾麗珠結稱：伊
    向被上訴人承租系爭房屋前方之空地擺攤賣菜，擺攤範圍即
    如原審㈠卷第10、102頁、㈡卷第58頁照片（下稱系爭照片）
    所示之攤位位置。伊擺攤位置是靠近蔘藥鋪那邊，被上訴人
    跟伊說要擺在靠照片左邊的馬路前面，不要擋到馬路。被上
    訴人只有將上訴人房子前方水泥地面出租給伊，裡面沒有出
    租，伊也沒有使用等語（見原審㈠卷第187至189頁），參互
    以觀，可知被上訴人應係出租其所有坐落於系爭房屋前方之
    OOOO地號土地如附圖編號OOOOＯ所示部分予陳曾麗珠擺攤賣
    菜，並非出租系爭空地。蓋系爭空地非被上訴人所有，且客
    觀上非被上訴人占有使用，衡情被上訴人無擅自出租或使用
    之可能。設若被上訴人果有出租或使用系爭空地之情事，則
    系爭空地之原所有權人許茂來豈有長期沉默、從未異議之道
    理？由此益徵，被上訴人並無出租系爭空地之行為。則上訴
    人主張被上訴人出租系爭空地，致不法侵害伊權益云云，顯
    與事實不符，並不可取。
  ⒊上訴人又以陳曾麗珠擺攤賣菜之位置，乃占用系爭空地，主
    張被上訴人應負侵權行為責任云云。然被上訴人係出租其所
    有坐落於系爭房屋前方之OOOO地號土地如附圖編號OOOOＯ所
    示部分予陳曾麗珠擺攤賣菜，並非出租系爭空地之事實，業
    經本院認定如上⒉所述，則陳曾麗珠實際擺攤賣菜之位置縱
    有占用系爭空地之情形，然屬陳曾麗珠個人之占用行為，應
    與被上訴人無涉，甚為明確。職是，上訴人執上述事由，主
    張被上訴人應負侵權行為責任云云，亦屬無據。
  ⒋上訴人再以陳曾麗珠於系爭房屋前方擺攤賣菜，造成環境髒
    亂，妨礙該屋出入，致該屋無法出租，被上訴人就此應負侵
    權行為損害賠償責任云云。然觀之上訴人提出之照片，陳曾
    麗珠擺攤販售一般蔬果，其攤位排列整齊，四周環境無明顯
    髒汙或凌亂等情形（見本院卷第111至117頁），難認有造成
    環境髒亂等情形。另被上訴人係要求陳曾麗珠擺在靠系爭照
    片左邊的馬路前面，不要擋到馬路等事實，業經陳曾麗珠證
    述綦詳（見原審㈠卷第187至189頁），而陳曾麗珠實際擺設
    之攤位，乃坐落系爭房屋左前方，並未妨礙系爭房屋出入進
    出之情事，有系爭照片可憑（見原審㈡卷第58頁），足見被
    上訴人出租予陳曾麗珠擺設攤位之土地範圍，並未妨礙系爭
    房屋出入，亦可認定。此外，上訴人並未舉出其他證據，以
    證明系爭房屋確實因陳曾麗珠擺攤賣菜之行為，而導致無法
    出租，其因此受有不能收取租金之損害等事實，自不能僅憑
    其空言主張，即為有利於其之認定。職是，上訴人執此為由
    ，主張被上訴人應負侵權行為責任云云，仍屬無據。
㈡、上訴人依民法第179條規定為請求，為無理由。
  ⒈無法律上之原因而受利益，致他人受損害者，應返還其利益
    。雖有法律上之原因，而其後已不存在者，亦同。民法第17
    9條定有明文。是無法律上之原因而受利益，致他人受損害
    者，始應負不當得利返還之義務。
  ⒉上訴人以被上訴人自101年1月6日起至107年7月22日止，將系
    爭空地出租予陳曾麗珠擺攤，陳曾麗珠實際擺設攤位之位置
    ，坐落系爭空地，造成環境髒亂，妨礙系爭房屋出入，被上
    訴人受利益致伊受有系爭房屋無法出租之損害，應返還該不
    當得利云云。惟被上訴人並未出租系爭空地，而陳曾麗珠實
    際擺攤位置縱有坐落系爭空地、造成環境髒亂，妨礙系爭房
    屋出入等情事，然均屬陳曾麗珠之個人行為，與被上訴人無
    涉等節，業經本院析述如上㈠所述，實難認定被上訴人有何
    無法律上原因而受利益，致上訴人受有損害之情事，要與民
    法第179條所定之要件不符。準此，上訴人依該規定為請求
    ，亦不可採。
四、綜上所述，上訴人依民法第184條、第179條規定，請求被上
    訴人給付140萬4000元，及自起訴狀繕本送達翌日起，至清
    償日止之按年息百分之五計算之利息，為無理由，不應准許
    。原審為上訴人敗訴之判決，於法並無不合。上訴意旨仍執
    前詞指摘原判決不當，求予廢棄改判，為無理由，應駁回其
    上訴。
五、本件事證已臻明確，兩造其餘之攻擊或防禦方法及所用之證
    據，經本院斟酌後，認為均不足以影響本判決之結果，爰不
    逐一論列，附此敘明。
六、據上論結，本件上訴為無理由，依民事訴訟法第449條第1項
    、第78條，判決如主文。　
中　　華　　民　　國　　109 　年　　4 　　月　　8 　　日
                  民事第十六庭  
                        審判長法  官  朱耀平
                              法  官  羅立德
                              法  官  邱育佩
正本係照原本作成。
不得上訴。
中　　華　　民　　國　　109 　年　　4 　　月　　8 　　日

    　　　　　　　　　　　　　書記官  林伶芳